【裁判字號】    90,交上訴,63
【裁判日期】    900705
【裁判案由】    公共危險等
【裁判全文】
臺灣高等法院刑事判決                              九十年度交上訴字第六三號
    上  訴  人
    即  被  告  甲○○
右上訴人，因公共危險等案件，不服臺灣新竹地方法院八十九年度交訴字第一一一號
，中華民國九十年三月十六日第一審判決（起訴案號：臺灣新竹地方法院檢察署八十
九年度偵字第三五七七號）提起上訴，本院判決如左：
    主      文
上訴駁回。
    事      實
一、甲○○於民國八十九年一月八日駕駛車牌號碼Ｒ四－四九一五號自用小客車，沿
    新竹市○○路往同市南寮方向行駛。嗣於同日凌晨零時許，其行經新竹市○○路
    ○段三九○號前時，本應注意並能注意汽車行車速度應依標誌之規定，無標誌者
    在郊區道路，時速不得超過六十公里，且汽車行駛時，駕駛人應注意車前狀況，
    並隨時採必要之安全措施。而依當時之路況無缺陷、無障礙物，且係直行路段，
    雖係夜間有照明，視距良好，並無不能注意之情形，竟疏未隨時注意，明知該路
    段係郊區道路限速係六十公里，仍冒然以時速六十至七十公里之速度超速行駛，
    適乙○○騎乘車號ＶＭＯ－一八七號機車，搭載丙○○，行經上開路段三九○號
    前，停放於慢車道內打方向燈預備左轉，遭甲○○所駕之上開自小客車撞擊，致
    乙○○、丙○○均被拋出機車外，滾落地面，乙○○受有頭部外傷併腦挫傷、左
    腳挫傷之傷害；丙○○受有腹部挫傷、頭部外傷併腦震盪、內唇撕傷、四肢多處
    擦傷及挫傷之傷害。詎甲○○明知已因駕駛前開車牌號碼Ｒ四－四九一五號自用
    小客車之動力交通工具肇事致乙○○、丙○○受傷後，竟另基於肇事逃逸之犯意
    ，而未下車對乙○○、丙○○採取救護措施，隨即逃逸。嗣因甲○○之自小客車
    前車牌掉落於肇事地附近經聯絡車主李文培後（公訴人誤為甲○○係遭路人追捕
    ），始循線查獲上情。
二、案經乙○○、丙○○訴由新竹市警察局第一分局移請臺灣新竹地方法院檢察署檢
    察官偵查起訴。
    理      由
一、訊據上訴人即被告甲○○供承有於右揭時地以時速六十公里至七十公里之速度超
    速行駛，而自後撞及告訴人乙○○所騎乘搭載告訴人丙○○之機車，使告訴人乙○○、丙○○倒地分別受有右述傷害，而其於發生車禍後並未下車採取救護措施
    ，即逕將車駛離現場之事實，惟否認有何過失及肇事逃逸之行為，辯稱：乙○○
    所騎乘之機車原走到伊所駕駛自用小客車右前方約十公尺之慢車道，而機車突然
    左轉駛入快車道，伊煞車不及才發生車禍的，而發生車禍後因急於將車返還車主
    ，始逕自駛離現場而未下車察看，但迅即以行動電話與伊弟葉炯相聯絡請其至現
    場查看，已無人在場，惟伊仍於同日凌晨一時許有再回到現場並至附近之國道公
    路警察隊查問，並無逃逸之故意云云。然查：
（一）告訴人乙○○騎乘搭載告訴人丙○○之機車於右開時地停於慢車道打方向燈準
      備左轉，而在慢車道上即遭自後駛來由被告所駕駛之自小客車撞擊倒地，分別
      受有右述傷害之事實，業據告訴人乙○○、丙○○分別於警訊及偵審時指訴綦
      詳，並有道路交通事故調查報告表乙份、現場照片八幀及診斷證明書二份在卷
      可資佐證。而依該道路交通事故調查報告表上所載，肇事路段限速六十公里，
      而依被告自承伊當時時速六、七十公里云云，足見被告肇事當時顯係超速行駛
      ，又依現場血跡係在慢車道上，且證人即前往現場處理警員葉林永、朱健雄於
      原審法院審理時均證稱：血跡係在慢車道上，血跡附近有被害人之物品及機車
      碎片散落於附近云云，足認告訴人乙○○所騎乘之機車確係在慢車道上遭被告
      駕駛之自用小客車撞及。雖上開道路交通事故調查報告表記載被告自小客車之
      煞車痕長達四十五點二公尺，且均係在快車道上等字樣；然查，被告供稱當時
      看見告訴人機車時已煞車不及，煞車痕不可能如此長等語；告訴人丙○○亦指
      稱，此煞車痕不是被告所為而係其等被撞擊後伊躺在路中間，伊姐姐為阻擋來
      車所造成的云云，證人朱健雄於原審法院審理時證稱不能確定該煞車痕是肇事
      車輛的肇事痕，只能確定該煞車痕是當時最清楚的云云，顯見上開煞車痕並非
      被告駕駛之自小客車所造成甚明，是就該煞車痕並不足以認定被告駕駛之自用
      小客車撞擊告訴人乙○○騎乘機車之位置係在快車道上，被告所辯係機車突然
      自慢車道左轉至快車道上致遭撞及等語，顯非事實，殊無足採。按汽車行車速
      度應依標誌之規定，無標誌者，在郊區道路，時速不得超過六十公里，且汽車
      行駛時，駕駛人應注意車前狀況，並隨時採取必要之安全措施，道路交通安全
      規則第九十三條第一項第一款及第九十四條第三項分別定有明文，被告駕駛汽
      車行進中，自應注意遵守此道路交通安全規則，而依當時情況並查無不能注意
      之情事，詎被告竟疏於注意，於行經肇事路段時超速行駛，且復疏未注意在慢
      車道上等待左轉之告訴人，而強力自後撞擊，其就本件車禍之發生顯有過失甚
      明，而被告之過失行為與告訴人二人之受傷間復有相當因果關係，是被告過失
      傷害犯行，事證明確，洵堪認定。
（二）按刑法第一百八十五條之四之肇事致人死傷逃逸罪，係以處罰肇事後逃逸之駕
      駛人為目的，俾促使駕駛人於肇事後能對被害人『即時』救護，以減少死傷，
      是該罪之成立祇以行為人有駕駛動力交通工具肇事，致人死傷而逃逸之事實為
      已足，至行為人之肇事原因、是否有過失如何，則非所問。查被告甲○○駕駛
      上述自小客車動力交通工具，於追撞告訴人二人所騎乘之機車後，告訴人二人
      遭彈出車外，機車仍卡在自小客車下，旋即拖曳機車後逃逸，於同日凌晨約一
      時許，始至新竹市○○路牛奶糖ＰＵＢ將車返還車主李文培，再至新竹南寮某
      警局時已凌晨一時許，被告雖有打電話通知其弟葉炯相，惟其弟所在地離案發
      地約一公里，到達案發地時告訴人均已不在現場之事實，除據被告自承外，並
      據證人即該自用小客車車主李文培及證人即與被告胞弟葉炯相同至現場查看之
      王克統於原審法院審理時證述在卷，被告肇事後，竟未停車並下車察看，事後
      亦未回到現場採取任何救護措施，雖被告曾聯絡其弟葉炯相前往現場察看，然
      葉炯相到達現場時告訴人既已送醫急救，亦足見被告聯絡其弟至現場察看之行
      為，仍無法對告訴人二人採取即時救護之措施甚明，且查被告肇事後儘可即行
      停車自行採取對告訴人二人之救護措施，又何須事後再行聯絡其弟前往現場察
      看告訴人，是被告顯有肇事後逃逸之事實，至堪認定，其所辯並無逃逸之故意
      云云，要係卸責之詞，不足採信，事證明確，被告肇事後逃逸之犯行，亦堪認
      定。
二、核被告駕駛動力交通工具肇事，致人受傷而逃逸，所為係分別犯刑法第一百八十
    五條之四之駕駛動力交通工具肇事致人受傷逃逸罪、同法第二百八十四第一項前
    段之過失傷害人罪。被告以一過失行為，同時撞傷告訴人二人，為想像競合犯，
    應從一重之過失傷害罪處斷，被告所犯上開二罪，罪名互異，犯意各別，應予分
    論併罰。原審以被告上述犯行罪證明確，援引刑法第一百八十五條之四、第二百
    八十四條第一項前段、第五十五條、第五十一條第五款及罰金罰鍰提高標準條例
    第一條前段之規定，並審酌被告之過失程度、危害他人之人車生命、財產安全，
    且肇事後逃逸，犯罪情節非輕，迄仍未與被害人達成民事上和解，賠償損害及犯
    罪後坦承部分犯行已有悔意，態度尚屬良好等一切情狀，分別就被告所犯之駕駛
    動力交通工具肇事致人受傷逃逸罪及過失傷害罪，各量處有期徒刑十月及三月，
    定應執行有期徒刑一年，經核認事用法，並無違誤，被告上訴意旨指摘係告訴人
    突然左轉致肇事故及否認有肇事後逃逸之犯行，尚難認有理由，應予駁回。
據上論斷，應依刑事訴訟法第三百六十八條，判決如主文。
本案經檢察官林炳雄到庭執行職務。
中    華    民    國    九  十    年       七       月        五        日
                          臺灣高等法院刑事第三庭
                              審判長法  官  張  連  財
                                    法  官  李  英  勇
                                    法  官  張  傳  栗
右正本證明與原本無異。
公共危險部分如不服本判決應於收受送達後十日內向本院提出上訴書狀，其未敘述上
訴之理由者並得於提起上訴後十日內向本院補提理由書（均須按他造當事人之人數附
繕本）。
過失傷害罪部分不得上訴。
                                    書記官  王  秀  雲
中    華    民    國    九  十    年       七       月        九        日
附錄：本案論罪科刑法條全文
刑法第一百八十五條之四
駕駛動力交通工具肇事，致人死傷而逃逸者，處六月以上五年以下有期徒刑。
刑法第二百八十四條第一項
因過失傷害人者，處六月以下有期徒刑、拘役或五百元以下罰金。致重傷者，處一年
以下有期徒刑、拘役或五百元下罰金。
從事業務之人，因業務之過失傷害人者，處一年以下有期徒刑、拘役或一千元以下罰
金。致重傷者，處三年以下有期徒刑、拘役或二千元以下罰金。


司法院資訊處製作；財團法人民間司法改革基金會備份。
